【裁判字號】    97,財管,53
【裁判日期】    971107
【裁判案由】    指定遺產管理人
【裁判全文】
臺灣屏東地方法院民事裁定              97年度財管字第53號
聲  請  人  財政部臺灣省南區國稅局
法定代理人  乙○○
上列聲請人聲請選任被繼承人甲○○之遺產管理人事件，本院裁
定如下：
    主  文
選任許芳瑞律師為被繼承人甲○○（男，民國四十五年七月七日
出生，身分證統一編號：Ｚ000000000號）之遺產管理
人。
程序費用新台幣壹仟元由被繼承人甲○○之遺產負擔。
    理  由
一、本件聲請意旨略以：被繼承人甲○○（男，民國○○年○ 月○
    日生，身分證統一編號：Ｚ000000000號，最後住所地為屏東
    縣萬丹鄉○○村○○○街128 巷21號，民國96年10月9 日死
    亡）因滯欠94年度營業稅及貨物稅捐合計新台幣（下同）55
    5,128 元，嗣被繼承人於96年10月9 日死亡，而被繼承人之
    配偶陳映映、第一順位繼承人即直系血親卑親屬林采縈、第
    二順位繼承人林大鈞及第三順位繼承人林麗玉均已拋棄繼承
    權，被繼承人之母林郭金燕、兄林育宏、祖父母及外祖父母
    均已死亡，被繼承人之親屬會議成員又未於一個月內選定遺
    產管理人，聲請人為其稅捐之債權人，為利害關係人，為此
    聲請指定國有財產局南區辦事處為被繼承人之遺產管理人等
    語，並提出財政部臺灣省南區國稅局欠稅總歸戶查詢情形表
    、遺產稅課稅資料參考清單、土地建物查詢資料（屏東縣屏
    東市○○段0000-0000 、0000-0000 地號、屏東縣萬丹鄉○
    ○段0000-0 000、00000-000 地號、屏東縣埔鄉南段0000-0
    00 0地號、屏東縣竹田鄉○○○段0000-0000 地號）、本院
    96年11月21日屏院惠家濟字第96濟1028號函影本、繼承系統
    表、戶籍謄本、戶籍登記簿影本等件為證。
二、按繼承開始時，繼承人有無不明者，由親屬會議於一個月內
    選定遺產管理人；無親屬會議或親屬會議未於前條所定期限
    內選定遺產管理人者，利害關係人或檢察官，得聲請法院選
    任遺產管理人，並由法院依公示催告程序，定六個月以上之
    期限，公告繼承人，命其於期限內承認繼承；又被繼承人之
    所有繼承人均拋棄其繼承權者，準用關於無人承認繼承之規
    定，民法第1177條、第1178條第2 項、第1176條第6 項分別
    定有明文。
三、查聲請人主張其為被繼承人甲○○之債權人，被繼承人於96
    年10月9 日死亡，其所有順位之繼承人均已死亡或向本院為
    拋棄繼承之意思表示，又被繼承人之親屬會議未於繼承開始
    後1 個月內選定遺產管理人等情，業據其提出財政部臺灣省
    南區國稅局欠稅總歸戶查詢情形表、遺產稅課稅資料參考清
    單、土地建物查詢資料（屏東縣屏東市○○段0000-0000 、
    0000-0000 地號、屏東縣萬丹鄉○○段0000-0000 、00000-
    000 地號、屏東縣埔鄉南段0000-0000 地號、屏東縣竹田鄉
    ○○○段0000-0000地號）、本院96年11月21日屏院惠家濟
    字第96濟1028號函影本、繼承系統表、戶籍謄本、戶籍登記
    簿影本等件為證，自堪信為真實。揆諸首揭法條規定與說明
    ，聲請人既為被繼承人甲○○之債權人，應屬利害關係人無
    疑，是依首開規定，聲請人向本院聲請指定國有財產局南區
    辦事處為被繼承人甲○○之遺產管理人，當屬有據，惟國有
    財產局南區辦事處屏東分處代理人溫嘉惠於本院審理時陳稱
    ：本件被繼承人之遺產小於負債，無意願擔任遺產管理人等
    語明確，有本院97年10月29日訊問筆錄附卷可稽，且本院審
    酌被繼承人之繼承人均已拋棄繼承，亦應無意願擔任遺產管
    理人，並認為許芳瑞律師乃屏東律師公會成員，法學素養深
    厚，與聲請人及被繼承人間均無何利害關係，有利於管理及
    處理被繼承人甲○○後序之遺產問題，爰依聲請選任許芳瑞
    律師為被繼承人甲○○之遺產管理人。
四、依非訟事件法第24條第1 項、第157 條，裁定如主文。
中    華    民    國    97    年    11    月    7     日
                        家事庭法  官  林美靜
以上正本係照原本作成。
如不服本裁定應於送達後10日內向本院提出抗告狀，並繳納抗告
費新臺幣1,000元。
中    華    民    國    97    年    11    月    7     日
                              書記官  葉祝君


司法院資訊處製作；財團法人民間司法改革基金會備份。
